臺灣彰化地方法院刑事判決
111年度訴字第829號
公  訴  人  臺灣彰化地方檢察署檢察官
被      告  楊宗霖


上列被告因加重詐欺等案件，經檢察官提起公訴（110年度偵字
第13999號），本院判決如下：
    主  文
楊宗霖三人以上共同犯詐欺取財罪，處有期徒刑壹年貳月。
    事  實
一、楊宗霖明知金融帳戶為個人信用之表徵，具有一身專屬性質
    ，又依其智識程度及社會經驗，應可預見將自己申設之金融
    帳戶提供予來路不明之人使用，有遭利用作為詐欺取財轉帳
    匯款等犯罪工具之可能，加以一般正常交易，多使用自身帳
    戶收取款項，以降低轉手風險並杜爭議，故倘先借用帳戶收
    取款項，再依指示提領款項交付，即可能係為他人提領、收
    取詐欺等犯罪贓款之行為（即俗稱之「車手」），竟與潘柏
    源、盧冠匡（另案通緝）及其他詐欺集團成員間，基於三人
    以上共同犯詐欺取財及掩飾、隱匿犯罪所得去向之犯意聯絡
    ，楊宗霖先於民國109年4月5日16時18分許，將其所申辦之
    中國信託商業銀行帳號000-0000000000000號帳戶（下稱：A
    帳戶）之存摺封面，以通訊軟體微信傳送予盧冠匡，容任盧
    冠匡掌控A帳戶作為人頭帳戶使用，並由盧冠匡轉告予詐欺
    集團取得A帳戶之帳號資料使用。另上開詐欺集團之不詳成
    員，自109年3月28日起，使用交友軟體「Cheers」、通訊軟
    體LINE，分別以「陳佳怡」、「怡」、「捷凱客服」為名，
    向劉洛竹（原名：劉淑芳）佯稱可協助投資，並於取得A帳
    戶之資料後，指示劉洛竹將款項匯至A帳戶，致劉洛竹陷於錯
    誤，而於109年4月13日14時42分許，將新臺幣（下同）18萬
    元匯至A帳戶。嗣楊宗霖依盧冠匡之指示，於109年4月13日1
    5時43分許，在不詳地點，自A帳戶提領21萬6,300元後（其中
    18萬元為劉洛竹所匯），於同日某時許，至臺北市○○路0段0
    00號旁之統一便利超商，將款項交付予潘柏源（潘柏源所犯
    三人以上共同詐欺取財犯行，業經本院另行審結，經判處有
    期徒刑一年二月在案），潘柏源收到該筆贓款後，亦依指示
    將該款項交付予上開詐欺集團成員之不詳成員，以此方式迂
    迴層轉，製造金流斷點，隱匿該詐欺之犯罪所得之所在、去
    向。 
二、案經劉洛竹委任王聖傑律師訴由彰化縣警察局員林分局報告
    臺灣彰化地方檢察署檢察官偵查起訴。   
    理  由
壹、證據能力之說明
一、按現行刑事訴訟法為保障被告之反對詰問權，排除具有虛偽
    危險性之傳聞證據，以求實體真實之發見，於該法第159條
    第1項明定被告以外之人於審判外之言詞或書面陳述，除法
    律有規定者外，不得作為證據。而刑事訴訟法第159條之1至
    第159條之4有傳聞法則之例外規定，且被告以外之人於審判
    外之陳述，雖不符前4 條之規定，而經當事人於審判程序同
    意作為證據，法院審酌該言詞陳述或書面陳述作成時之情況
    ，認為適當者，亦得為證據；當事人、代理人或辯護人於法
    院調查證據時，知有第159條第1項不得為證據之情形，而未
    於言詞辯論終結前聲明異議者，視為有前項之同意，刑事訴
    訟法第159條之5定有明文。再本條之立法意旨，在於確認當
    事人對於傳聞證據有處分權，得放棄反對詰問權，同意或擬
    制同意傳聞證據可作為證據，屬於證據傳聞性之解除行為，
    如法院認為適當，則不論該傳聞證據是否具備刑事訴訟法第
    159條之1至第159條之4所定情形，均容許作為證據（最高法
    院104年度第3次刑事庭會議決議意旨、104年度臺上字第209
    3號判決意旨參照）。查本件經本院於審理期日踐行調查證
    據程序之被告以外之人於審判外之書面、言詞陳述，公訴人
    及被告楊宗霖於本院準備程序及審理時對於證據能力均未聲
    明異議（見本院卷第278頁、第501頁），本院審酌後認為該
    等證據均為本院事實認定之重要依據，作為本案之證據均屬
    適當，故依刑事訴訟法第159條之5規定，均具有證據能力。
二、又刑事訴訟法第159條第1項所謂「被告以外之人於審判外之
    言詞或書面陳述」，並不包含「非供述證據」在內，其有無
    證據能力，自應與一般物證相同，端視其取得證據之合法性
    及已否依法踐行證據之調查程序，以資認定（最高法院97年
    度臺上字第3854號判決可資參照）。本判決所引用下列之非
    供述證據，與本案犯罪事實具有關聯性，均係執法人員依法
    取得，亦查無不得作為證據之事由，且均踐行證據之調查程
    序，依法自得作為證據。
貳、認定被告犯罪之各項證據及理由
一、訊據被告楊宗霖固自承其於109年4月5日將其所申辦之A帳戶
    以通訊軟體微信傳送給盧冠匡使用，且某不詳詐欺集團之成
    員，自109年3月28日起，向劉洛竹佯稱可協助投資，致劉洛
    竹陷於錯誤，於109年4月13日下午2時42分，將18萬元匯至A
    帳戶，且被告楊宗霖依盧冠匡指示，於同日下午3時43分許
    ，自A帳戶提領21萬6300元交付予潘柏源等情，惟矢口否認
    有何三人以上共同詐欺取財及洗錢之犯行，其辯稱：當初盧
    冠匡向我借帳戶的理由是因為他表示他在做博奕，需要轉帳
    匯款，而且他是我朋友，所以才借帳戶給他，而且後來我也
    有與盧冠匡確認該帳戶是否作為詐騙使用，盧冠匡也表示不
    是，所以我並不知悉上開帳戶係作為詐欺集團詐騙告訴人之
    人頭帳戶使用等語。
二、經查：
　㈠被告楊宗霖於109年4月5日16時18分許，將其所申辦A帳戶之
    存摺封面，以通訊軟體微信傳送予盧冠匡。另上開詐欺集團
    之不詳成員，自109年3月28日起，使用交友軟體「Cheers」
    、通訊軟體LINE，分別以「陳佳怡」、「怡」、「捷凱客服
    」為名，向劉洛竹（原名：劉淑芳）佯稱可協助投資，並於
    取得A帳戶之資料後，指示劉洛竹將款項匯至A帳戶，致劉洛
    竹陷於錯誤，而於109年4月13日14時42分許，將18萬元匯至
    A帳戶。嗣楊宗霖依盧冠匡之指示，於109年4月13日15時43
    分許，在不詳地點，自A帳戶提領21萬6,300元後（其中18萬
    元為劉洛竹所匯），於同日某時許，至臺北市○○路0段000號
    旁之統一便利超商，將款項交付予潘柏源，潘柏源收到該筆
    贓款後，亦依指示將該款項交付予上開詐欺集團成員之不詳
    成員等情，業據被告所自認（見本院卷第279至280頁），核
    與證人即共犯潘柏源於警詢、偵訊、本院審理時所證述或供
    述（見偵卷一第95至98頁；偵卷二第135至137頁、第305至3
    07頁；本院卷第293至294頁），證人即告訴人劉洛竹於警詢
    及偵訊所證述（他1828卷第273至274頁；偵卷一第103至108
    頁），及告訴代理人黃昱傑律師所陳述之情節相符（見他18
    28卷第175至176頁），且有刑事告訴暨調查證據聲請狀及所
    附之捷凱網站截圖、告訴人與綽號「佳怡」交友軟體Cheers
    對話截圖、告訴人永靖郵局帳戶存摺封面及內頁影本、109
    年4月13日郵政跨行匯款申請書、綽號「怡」LINE個人頁面
    截圖、告訴人與綽號「怡」LINE對話截圖、刑事陳報一狀暨
    其所附之中國信託商業銀行股份有限公司109年7月22日函文
    與所附之楊宗霖中國信託帳號0000000000000號帳戶存款交
    易明細、自動化LOG交易資料、刑事陳報二狀暨所附之告訴
    人與捷凱客服人員LINE對話截圖、臺中商業銀行總行函文及
    所附之告訴人臺中商銀帳號000000000000號帳戶開戶資料、
    台幣交易明細、臺中商業銀行總行函文所附之跨行轉帳交易
    明細（見他1828卷第3至7頁、第11至23頁、第29至33頁、第
    39至45頁、第71至95頁、第183至243頁）、楊宗霖與盧冠匡
    微信對話訊息（見偵卷一第29至84頁）等證據在卷可稽，上
    開事實堪以採信。
　㈡被告雖以：我是信賴友人盧冠匡，他告訴我是要做博奕使用
    ，所以才會將帳戶提供給他等語，惟查：
　⒈證人盧冠匡目前通緝中，並未到庭作證，故被告之上開辯稱
    並無證人盧冠匡之證詞可作為對被告有利之證據。
　⒉至被告雖提出其與「阿匡」（盧冠匡）之微信對話訊息，惟
    由該對話訊息內容，無從證明被告於提供其所申辦之A帳戶
    資料予盧冠匡前，盧冠匡有明確說明帳戶之用途，僅可知該
    帳戶之提供並非供盧冠匡個人使用，而係另有他人使用，且
    被告將上開帳戶提供予盧冠匡使用，亦擔心其合法性，此由
    下列對話內容可知：
　①109年3月24日上午1：41：
　　雙方通話聯繫，時間長01：29
　　109年3月30日下午10：11：
　　雙方通話聯繫，時間長01：24
　　109年3月30日下午10：35
　　雙方通話聯繫時間長08：51
　　109年4月5日下午2：41
　　雙方通話聯繫，時間08：41
　②109年4月5日下午4：15：
　　阿匡：你等一下先傳你的中國信託存摺正反面拍給我，然後
        晚一點我再（「在」之誤寫）跟你通知看什麼時候要開
        始，禮拜一開始或禮拜二開始。
  　同日下午4：18：
　　雙方通話聯繫，時間長2：50
　　被告傳送其申辦帳戶正反面影本予「阿匡」。
　　...
　　阿匡：你印章要找喔。
　　被告：嗯
　　同日下午6：43：
　　阿匡：等一下「冠宏」會加你。
　　      什麼時候出門會跟你說。
　　被告：出門去哪？
　　阿匡：沒有啦！我意思是說到時候錢進去的時候，會跟你說
        什麼時候要去領拉。嘿阿，他等一下會用有一隻凱德加
        你，你加他一下。
 　 被告：有拉，加了加了。
 　 阿匡：你傳一下那個證件的正面。
　            好啊你等一下那個傳那個證件的正面，到時候要
              給人家
　　　        對啊！我們資料都給人家的話，下禮拜看哪一天
              開始阿，他明天開始然後反正你就都帶在身上嘛
              ，錢進的時候你再去領就好。
 　　　       出門你就出門你的，那個印章跟那個存摺都帶著
              阿。
  被告：恩恩，好啦知道了，ㄟ我怎麼感覺你是在你是在綁我啊
        ？你再給我綁枝骨阿(設圈套)幹你娘勒 蛤？
  阿匡：阿你真的想太多捏啊我怎麼會綁你勒。
　　　       我怎麼可能對不對，我們的交情我怎麼可能綁你
              不對，當然是可以的事我才跟你講可以做啊，不
              行的我就跟你講不行啊，危險的我一定跟你講危
              險。
　　　 （雙方對話聯繫）
  被告：我有把證件正面傳給冠宏了。
  被告：沒關係啦！如果你綁的話到時候我跑路跑去大陸你就躲
        好，幹你娘媽我就把你挖出來。
  阿匡：OK阿OK阿，因為都是都是在叫她連絡嘛，跟公司聯絡嘛
        錢進去再（誤寫為「在」）跟你講。
              說成這樣，我哪裡會做這種事，我怎麼會害你。
  被告：阿是領了是全部裡面有多少就全部領出來，然後交給人
        家嗎？還是怎麼樣？
  阿匡：我怎麼會這麼夭壽對不對，當然是你有錢對不對，自己
        隨時能飛過來對不對，偶爾來一下走走有什麼關係對不
        對，賺一點錢是不是就到處走走。
　　          對阿對阿，阿進去之後會跟你講說把錢領出來，
              然後拿到哪邊交給人家這樣子阿。
  被告：也是啦也是。
  阿匡：對阿能正常飛多好，何必像我這樣子，多痛苦的你知道
        嗎…
  被告：喔好，了解了解。
 　　　       好知道知道。
  阿匡：阿你找時間去領就好啦，對不對，阿領完之後如果你沒
        空我可以叫人家去跟你拿，叫別人送就好。不一定要叫
        你送你聽得懂嗎？你就不用跑來跑去。
  被告：好，這樣我知道了
 　　　 有被告提出對話紀錄在卷可按（偵卷一第29至39頁），
        可見被告在將其個人申辦中國信託銀行帳戶帳號資料傳
        送予暱稱「阿匡」（即盧冠匡）之友人前，雙方對話內
        容並無未見「阿匡」索取帳戶目的及用途，亦未見被告
        提出詢問，被告甚至同意配合另與其他人加好友，傳送
        證件給暱稱「冠宏」之人，同意準備妥印鑑章，及於錢
        匯入戶頭時即配合提領並將錢交給他人等事宜，且被告
        於本院審理時亦自承：我當時把帳戶存摺封面拍給盧冠
        匡時，因為我雖然和盧冠匡認識十幾年，但在這件事情
        之前，我們很少聯繫，是盧冠匡要來找我借帳戶時，才
        比較頻繁跟我聯繫，所以我感覺怪怪的，才以「感覺你
        是在綁我」、「如果你綁的話到時候我跑路去大陸你就
        躲好」等語質疑（見本院卷第501至502頁），但「阿匡
        」僅以「你想太多，我怎麼可能綁你」、「不行的我就
        跟你講不行」、「危險的我一定跟你講危險」、「我怎
        麼可能這麼夭壽」之用語回覆，並無具體說明提供帳戶
        且領錢交付他人之合法理由，被告即無質疑，是被告所
        稱提供帳戶前有再三確認用途云云，顯屬無稽，故由被
        告所提出之上開資料，並無從證明被告於提供帳戶予盧
        冠匡前，盧冠匡確實向被告表示該帳戶係作為博奕使用
        ，被告始信任盧冠匡而提供A帳戶之相關資料及配合提
        領款項交付他人，被告前開所辯顯有疑義，尚難遽信。
　③再觀被告與「阿匡」於109年4月8日至同年月20日間之對話內
    容：
 　　　 4月8日下午6：27：　 
 　　　 阿匡：不要給人知道我找你領錢 要低調一點
 　　　 被告：嗯
 　　　 阿匡：這幾天會開始
 　　　 被告：嗯
 　　　 阿匡：你忙，晚上有空聊
 　　　 被告：嗯
 　　　 4月13日下午4：54
 　　　 阿匡：是39嗎
 　　　 被告：106000
 　　　 4月13日下午11：11
 　　　 雙方以通話聯繫，時間長3：39      
 　　　 4月14日上午2：57
 　　　 雙方以通話聯繫，時間3：01
 　　　 4月15日上午1：28
 　　　 雙方以通話聯繫，時間00：37、00：22
 　　　 阿匡：你看紀錄應該是903000對嗎
 　　　             入帳903000對嗎
 　　　 被告：我算一下
 　　　             正在點
 　　　 4月17日上午1：50
 　　　 雙方以通話聯繫，時間長00：48
 　　　 4月17日上午1：57
 　　　 雙方以通話聯繫，時間長3：27
 　　　 被告將提款機螢幕畫面翻拍後傳給阿匡
 　　　 阿匡：我等一下打給你
 　　　 被告：好
 　　　             我郵局的可以
 　　　             銀行的我又去用一遍，我按餘額查詢結果
              也不能用
        4月17日上午6：19
　 　　 雙方以通話聯繫，時間長4：37
　 　　 4月17日上午11：25
　 　　 雙方通話聯繫，時間長6：28
　 　　 4月20日下午11：45  　　　 
　 　　 雙方通話聯繫，時間長9：17
　 　　 以上對話內容，亦有被告提出其與「阿匡」對話紀錄附
        卷可按（偵卷一第45至57頁）。此部分對話內容可見被
        告提供帳戶予「阿匡」所述之公司使用，並提領帳戶內
        款項，「阿匡」甚至交代被告「不要跟別人講我叫你領
        錢，領錢要低調」，被告即允諾，並無任何質疑，在提
        領過程中，雙方對話內容，僅見被告與「阿匡」間文字
        聯繫在確認帳戶之金額及提領金額，並未見被告說明係
        由何人、何時、由何帳戶匯入多少錢等事宜，則A帳戶
        之存摺既在被告持有當中，「阿匡」亦未請被告說明相
        關匯款之資料，則又如何確認何人下注及下注匯款之款
        項？益徵被告所辯，顯為臨訟卸責之詞，毫無足採。
④至於被告於109年5月1日至同年6月9日與「阿匡」間之對話內容
  ，被告雖提及「我那麼相信你你這樣搞我，騙我說是博奕人家
  要下注的錢，結果給我拿去詐騙，操你妹的還讓我自己去幫你
  們領錢，害我帳戶全部被鎖起來」、「有沒有你很清楚啦，你
  他媽重點是我是不是相信你，結果帳戶因為詐騙的關係而被鎖
  起來了嘛？」、「博奕是博奕詐騙是詐騙」等語，但「阿匡」
  僅回應「跟你說是阿瑞他們那找人領現金板的錢我騙你這個幹
  嘛，我要叫人領髒的錢我們有車商，根本不用你的帳戶，就跟
  你說是這樣，你怎麼不相信，領髒的我一直都有人領，怎麼可
  能叫你去領」、「現在是博奕的跟我說就算有問題一定是客戶
  的問題」等語，惟被告上開A帳戶於109年4月17日已遭通報為
  警示帳戶不能使用，業據被告於本院審理時自承在卷（見本院
  卷第503頁），且有被告與「阿匡」之對話紀錄附卷可參（見
  偵卷第53頁），然被告與「阿匡」之上開對話內容，係遭詐騙
  之告訴人報警致被告所申辦提供之A帳戶通報為警示帳戶2個星
  期後，被告始質疑「阿匡」之對話，被告自提供帳戶前之3月
  底至該對話之5月1日多達一個多月之期間，均未見被告或「阿
  匡」提及任何有關「博奕」之用語，竟於被告之A帳戶遭通報
  為警示帳戶之2個星期後，被告始主動表示質疑「阿匡」取得
  該帳戶非作為博奕使用，實令人質疑該等討論「博奕」之對話
  為詐欺、洗錢犯行遭發現後為飾卸刑責刻意所為；況「阿匡」
  於對話中亦稱「線是他的他跟我們說叫我們跟臺中公司那邊調
  客戶資料」、「晚一點冠宏起來我叫他跟你講狀況」、「這些
  事我都是叫他在聯絡的」、「聯絡都是冠宏跟公司聯絡的」等
  語，足見「阿匡」並非與上游公司之直接聯絡人，係再透過綽
  號「冠宏」之人與上游公司聯繫，又怎能確認上游公司係何種
  公司？益見被告辯稱：係「阿匡」盧冠匡跟我說該帳戶給博奕
  公司做轉帳使用等語，應屬臨訟脫免之詞，並無有利之積極事
  證以實其說。
　㈢按刑法上之故意，可分為直接故意與不確定故意（間接故意
    ），所謂「不確定故意」，係指行為人對於構成犯罪之事實
    ，預見其發生而其發生並不違背其本意者，刑法第13條第2
    項定有明文。又共同正犯因相互間利用他方之行為，以遂行
    其犯意之實現，本於責任共同之原則，共同正犯應對所參與
    犯罪之全部事實負責，且共同正犯之意思聯絡，原不以數人
    間直接發生者為限，即有間接之聯絡者，亦包括在內（最高
    法院100年度台上字第692、599號判決意旨參照）。而金融
    帳戶乃針對個人身分之社會信用而予資金流通，且為個人參
    與經濟活動之重要交易或信用工具，具有強烈屬人性，大多
    數人均甚為重視且極力維護與金融機構之交易往來關係，故
    一般人均有妥善保管、防止他人擅自使用自己名義金融帳戶
    相關物件之基本認識，縱遇特殊事由偶有將金融帳戶交付、
    提供他人使用之需，為免涉及不法或令自身信用蒙受損害，
    亦必然深入瞭解其用途後，再行提供使用，此為日常生活經
    驗及事理之當然，殊為明確。參酌近年來詐欺集團不法份子
    多是利用人頭帳戶實行詐欺取財等財產犯罪案件層出不窮，
    業已廣為平面或電子媒體、政府機構多方宣導、披載，提醒
    一般民眾勿因一時失慮而誤蹈法網，輕易交付他人自己名義
    申辦之金融帳戶，反成為協助他人犯罪之工具。從而，若不
    以自己名義申辦金融帳戶，反以各種名目向他人蒐集或取得
    金融帳戶，帳戶所有人應有蒐集或取得者可能藉以從事不法
    犯行暨隱藏真實身分之懷疑或認識，實為參與社會生活並實
    際累積經驗之一般智識程度之人所可揣知。被告於本案發時
    為接近40歲之成年人，併具高職畢業之智識程度，並從殯葬
    業等工作（本院卷第507頁），自有相當社會閱歷、工作經
    驗，對於上情自不得諉稱不知。則依被告之智識程度及社會
    工作、生活經驗，遇有無正當合理理由而要求提供金融帳戶
    資料之他人，並需協助提領款項、轉帳，如提領現金，則需
    依指示至指定地點轉交予指定之人，且未簽寫任何簽收單據
    ，則不論被告於交付金融帳戶資料之際，甚或提領款項轉交
    、轉帳時，均可預見他人即可能任意使用其金融帳戶作為提
    、存款或轉帳匯款之工具，進而導致被害人轉帳匯款至其所
    申設金融帳戶之危險，被告主觀上具有詐欺取財之不確定故
    意，要無疑義。則被告既對於暱稱「阿匡」之盧冠匡、暱稱
    「冠宏」、潘柏源及其他不詳同夥合計3人以上，係在從事
    詐欺犯行乙情，事前已有認識，詎仍參與，提供其個人申辦
    帳戶並依指示擔任取款者角色，並依指示將所領得現金部分
    轉交所指定之潘柏源，而分擔實施行使詐欺取財之構成要件
    行為，顯係以自己犯罪之意思，從事不可或缺之內部分工行
    為，並相互利用其他成員之行為，以共同達成犯罪之目的。
    是被告主觀上有意圖為自己不法所有而3人以上共犯詐欺取
    財之犯意甚明，並應就其所參與之全部犯罪結果共同負責。
三、復按3人以上共同犯刑法第339條詐欺罪者，構成刑法第339
    條之4第1項之加重詐欺取財罪，該條項為法定刑1年以上7年
    以下有期徒刑之罪，屬洗錢防制法第3條第1款所規定之特定
    犯罪。再按本法所稱洗錢，指下列行為：意圖掩飾或隱匿
    特定犯罪所得來源，或使他人逃避刑事追訴，而移轉或變更
    特定犯罪所得。掩飾或隱匿特定犯罪所得之本質、來源、
    去向、所在、所有權、處分權或其他權益者。收受、持有
    或使用他人之特定犯罪所得，洗錢防制法第2條亦定有明文
    。而本件被告楊宗霖依其行為分擔模式，先行提供其所申設
    之A帳戶予盧冠匡，並由盧冠匡將上開帳戶資料提供予詐騙
    集團成員使用，待詐騙集團成員對告訴人施詐，使告訴人受
    騙陷於錯誤匯款後，被告楊宗霖再依盧冠匡之指示提領告訴
    人匯入A帳戶之款項，並交予集團指定之潘柏源繳回詐欺集
    團，以掩飾詐欺犯罪所得之本質及去向部分，核被告楊宗霖
    就本案犯罪事實所為，除該當刑法第339條之4第1項第2款之
    加重詐欺取財罪外，另亦該當洗錢防制法第14條第1項之洗
    錢罪。
四、綜上所述，本案事證業臻明確，被告所辯復不足採。被告有
    為上開加重詐欺取財及洗錢等犯行，至堪認定。   
參、論罪量刑之理由
一、核被告楊宗霖所為，係犯洗錢防制法第14條第1項之一般洗
    錢罪、刑法第339條之4第1項第2款之3人以上共同詐欺取財
    罪。
二、被告雖未親自實施電話詐騙行為，而推由同犯罪集團之其他
    成員為之，但其就上開犯行分工擔任提供帳戶及領款之車手
    工作，堪認其與參與犯行之其他共同正犯間，具有相互利用
    之共同犯意，而各自分擔部分犯罪行為。其等就所犯上開加
    重詐欺等犯行，具犯意聯絡與行為分擔，為共同正犯。
三、刑法上一行為而觸犯數罪名之想像競合犯存在之目的，在於
    避免對於同一不法要素予以過度評價。自然意義之數行為，
    得否評價為法律概念之一行為，應就客觀構成要件行為之重
    合情形、主觀意思活動之內容、所侵害之法益與行為間之關
    連性等要素，視個案情節依社會通念加以判斷。刑法刪除牽
    連犯之規定後，原認屬方法目的或原因結果，得評價為牽連
    犯之二犯罪行為間，如具有局部之同一性，或其行為著手實
    行階段可認為同一者，得認與一行為觸犯數罪名之要件相侔
    ，依想像競合犯論擬。從而詐欺者對被害人施用詐術而詐得
    其交付之款項，由被告負責提供帳戶資料作為詐欺集團詐欺
    被害人匯入詐欺贓款使用，並負責出面提領後再轉交給其他
    成員而隱匿之，各犯罪行為間之目的、手段有局部同一性，
    被告所為係以一行為同時觸犯三人以上詐欺取財罪及一般洗
    錢罪，為想像競合犯，應依刑法第55條之規定，從一重之三
    人以上共同詐欺取財罪處斷。
四、本案被告於偵查、審理中均否認洗錢犯行，核與洗錢防制法
    第16條第2項自白減刑之規定不符，故不適用該條減刑規定
    ，附此說明。
五、爰以行為人之責任為基礎，審酌被告楊宗霖正值青壯，價值
    觀念偏差，無視政府一再宣示掃蕩詐欺集團決心，將個人申
    辦之金融機構帳號、證件利用通訊軟體傳送予不相熟識之人
    ，進而依其指示提領、轉交款項，助長詐欺犯罪猖獗，侵害
    告訴人之財產法益，嚴重破壞社會秩序，同時增加檢警查緝
    之困難，更製造金流斷點，影響財產交易秩序，使告訴人難
    以追償，犯罪所生危害不輕，所為實屬不該，益見其法治觀
    念薄弱，且被告犯後否認犯行，然已與告訴人劉洛竹調解成
    立，並依調解筆錄內容依約賠償告訴人之部分損失，此有調
    解程序筆錄及本院電話公務紀錄單各1份在卷可稽（見本院
    卷第535至537頁），兼衡其犯罪之動機、目的、手段及犯罪
    所生之危害，併衡酌被告曾有詐欺等經論罪科刑紀錄之素行
    ，此有被告之前案紀錄表在卷可稽；復考量被告自述高職畢
    業之智識程度，並從事殯葬業、月入約3至4萬元、經濟情況
    勉持、離婚遇有一子國小三年級，需扶養母親及小孩之教育
    程度、家庭生活狀況、經濟情形（見本院卷第507至508頁）
    等一切情狀，量處如主文所示之刑。
肆、沒收部分
一、按犯罪所得，屬於犯罪行為人者，沒收之，於全部或一部不
    能沒收或不宜執行沒收時，追徵其價額，刑法第38條之1第1
    項前段、第3項定有明文。宣告前2條之沒收或追徵，有過苛
    之虞、欠缺刑法上之重要性、犯罪所得價值低微，或為維持
    受宣告人生活條件之必要者，得不宣告或酌減之。刑法第38
    條之2第2項亦有明文。又2人以上共同犯罪，關於犯罪所得
    之沒收、追繳或追徵，應就各人所分得者為之。又所謂各人
    「所分得」，係指各人「對犯罪所得有事實上之處分權限」
    ，法院應視具體個案之實際情形而為認定；倘若共同正犯各
    成員內部間，對於不法利得分配明確時，固應依各人實際分
    配所得沒收。被告為本案犯行，否認獲有報酬，且卷內亦無
    其餘證據證明被告確實因本案獲有報酬（本院卷第505至506
    頁），故不另為沒收及追徵之諭知。
二、上開A帳戶之存摺、金融卡等物，雖為被告所有且提供詐欺
    集團犯罪所用之物，惟並未扣案，且欠缺刑法上之重要性，
    為免耗費司法資源，爰依刑法第38條之2第2項規定，認無諭
    知沒收、追徵之必要。
三、至於被告提領告訴人遭詐欺後匯入之款項，惟被告業已依指
    示提領並轉交予潘柏源，再由潘柏源轉交予詐欺集團指定之
    人，自難認上開告訴人匯入之款項為被告洗錢罪之標的且為
    其所有，亦無庸依洗錢防制法第18條第1項前段之規定宣告
    沒收，附此敘明。
據上論斷，應依刑事訴訟法第299條第1項前段，判決如主文。
本案經檢察官鍾孟杰提起公訴，檢察官鄭安宇到庭執行職務。
中　　華　　民　　國　　111 　年　　11　　月　　16　　日
                  刑事第二庭    審判長法官  黃齡玉
                                法      官  王素珍
                                法      官  簡璽容
以上正本證明與原本無異。
如不服本判決應於收受判決後20日內向本院提出上訴書狀，並應
敘述具體理由。其未敘述上訴理由者，應於上訴期間屆滿後20日
內向本院補提理由書( 均須按他造當事人之人數附繕本) 「切勿
逕送上級法院」。
告訴人或被害人對於判決如有不服具備理由請求檢察官上訴者，
其上訴期間之計算係以檢察官收受判決正本之日期為準。
中　　華　　民　　國　　111 　年　　11　　月　　16　　日
                                書  記  官  施秀青
附錄本案論罪科刑法條全文：
洗錢防制法第14條
有第二條各款所列洗錢行為者，處7年以下有期徒刑，併科新臺
幣5百萬元以下罰金。
前項之未遂犯罰之。
前二項情形，不得科以超過其特定犯罪所定最重本刑之刑。
中華民國刑法第339條之4
犯第339條詐欺罪而有下列情形之一者，處1年以上7年以下有期
徒刑，得併科1百萬元以下罰金：
一、冒用政府機關或公務員名義犯之。
二、三人以上共同犯之。
三、以廣播電視、電子通訊、網際網路或其他媒體等傳播工具，
    對公眾散布而犯之。
前項之未遂犯罰之。